臺灣屏東地方法院刑事判決　　　　　　110年度簡上字第171號
上　訴　人　臺灣屏東地方檢察署檢察官
上　訴　人
即　被　告　薛甲芳


上列上訴人因被告妨害自由案件，不服本院簡易庭110 年度簡字
第1462號中華民國110 年10月28日第一審簡易判決（起訴案號：
109 年度偵字第11247 號），提起上訴，本院管轄之第二審合議
庭判決如下：
    主  文
原判決撤銷。
薛甲芳犯恐嚇危害安全罪，累犯，處有期徒刑參月，如易科罰金
，以新臺幣壹仟元折算壹日。
    事  實
一、薛甲芳與林○恒（民國92年7 月間生，事發時為未滿18歲之
    少年，真實姓名年籍詳卷）因發生道路交通事故衍生損害賠
    償問題而起糾紛，竟基於恐嚇危害安全之犯意，先於109 年
    8 月18日0 時2 分起至0 時6 分之間，在屏東縣○○市○○
    路00號住處，持其所有之0000000000號行動電話，以電話內
    之通訊軟體LINE，先後傳送有多把槍枝在內之圖片各1 張予
    林○恒。復於同日0 時17分許，承前犯意，接續傳送「偵查
    庭開四點，可能是收押庭，開鎗沒打中人，只打到啤酒瓶，
    偵三組就認定我殺人未遂了，有口難言，我最疼的泰皇犬幾
    天前在我面前被一台休旅車撞死，心情難平，在自家門前開
    了一槍，心理平靜一些，晚一點在車禍現場可能會有槍響，
    等待吧」等文字訊息予林○恒，而以此等加害生命、身體之
    事，使林○恒心生畏懼，致生危害於安全。嗣因林○恒報警
    處理後，經警循線查獲。
二、案經林○恒訴由屏東縣政府警察局屏東分局（以下簡稱屏東
    分局）報告臺灣屏東地方檢察署檢察官偵查起訴。
    理  由
一、證據能力：
  ㈠按被告以外之人於審判外之陳述，雖不符刑事訴訟法第159
    條之1 至第159 條之4 之規定，而經當事人於審判程序同意
    作為證據，法院審酌該言詞或書面陳述作成時之情況，認為
    適當者，亦得為證據，刑事訴訟法第159 條之5 第1 項定有
    明文。經查，本判決所引用被告以外之人於審判外之陳述，
    業據當事人於本院審理時同意作為證據（本院簡上卷第59至
    60頁），並經本院於調查證據程序逐一提示或告以要旨，本
    院審酌上開證據之取得並無瑕疵，與本案待證事實具有關聯
    性，認為以之作為本案證據亦屬適當，依刑事訴訟法第159
    條之5 第1 項規定，應有證據能力。
  ㈡本判決所引用被告於偵、審程序中之陳述及其他非供述證據
    ，均與本件事實之認定有關聯性，且均經合法取得，又無法
    定證據排除情事，復經本院依刑事訴訟法第164 條、第165
    條踐行證據調查程序，當事人對證據能力亦未有爭執，依同
    法第158 條之4 之反面解釋，均可認為有證據能力。
二、認定被告犯罪事實之證據及理由：
    前開事實業據被告薛甲芳於偵訊及本院歷次審理中坦承不諱
    ，核與證人即告訴人林○恒於警詢及偵訊中證述之情節大致
    相符，且有屏東分局建國派出所員警製作之偵查報告（見警
    卷第3 、4 頁）、通訊軟體LINE之對話紀錄擷圖（見警卷第
    65頁）等在卷可稽，堪認被告上開自白與客觀事實相符，其
    自白及相關補強證據均可採信。本案事證明確，被告犯行堪
    以認定，應依法論科。
三、論罪：
    核被告所為，係犯刑法第305 條之恐嚇危害安全罪。被告先
    後傳送槍枝照片及其即將在車禍現場開槍之文字訊息予告訴
    人林○恒，係基於單一犯意，在時空密接情形下，以數行為
    持續侵害同一之法益，各行為之獨立性薄弱，依一般社會健
    全觀念，在時間差距上難以強行分開，在刑法評價上，以視
    為數個舉動之接續施行，合為包括之一行為予以評價，較為
    合理，故屬接續犯。
四、刑之加重：
    被告前因恐嚇危害安全案件，經本院以106 年度易字第912
    號判決判處有期徒刑3 月確定，並於107 年5 月17日易科罰
    金執行完畢，此有臺灣高等法院被告前案紀錄表在卷可參（
    本院簡上卷第37、38頁）。被告於受徒刑執行完畢後5 年內
    故意再犯本案有期徒刑以上之罪，屬累犯，可依刑法第47條
    第1 項之規定加重其刑。至於司法院釋字第775 號解釋之解
    釋文及理由意旨，係指構成累犯者，不分情節，一律加重最
    低本刑，於不符合刑法第59條所定要件之情形下，致生行為
    人所受之刑罰超過其所應負擔罪責之個案，不符罪刑相當原
    則、比例原則。於此範圍內，在修正前，為避免發生上述罪
    刑不相當之情形，法院就該個案應裁量是否加重最低本刑；
    依此，該解釋係指個案應量處最低法定刑、又無法適用刑法
    第59條在內減輕規定之情形，法院應依此解釋意旨裁量不予
    加重最低本刑（最高法院108 年度台上字第338 號判決意旨
    參照）。然本案並無上開解釋意旨所稱一律依累犯規定加重
    ，致不符罪刑相當或違反比例原則之情事。且被告之前案亦
    係犯恐嚇危害安全罪，經受有期徒刑執行完畢後，竟不知悔
    改，又再犯相同之罪，自應依累犯規定加重其刑。
五、撤銷改判之理由及量刑之審酌：
  ㈠原審經審理結果，認被告犯罪事證明確，而予論罪科刑，固
    非無見，惟：
    ⒈按刑事審判旨在實現刑罰權分配之正義，法院對有罪被告
      之科刑，應符合罪刑相當原則，使輕重得宜，罰當其罪，
      以契合社會之法律感情，因此，刑法第57條明定科刑時應
      審酌一切情狀，尤應注意該條所列10款事項以為科刑輕重
      之標準（最高法院104 年度台上字第359 號、102 年度台
      上字第3046號、93年度台上字第5073號判決意旨參照）。
      又刑之量定，固為實體法上賦予法院得為自由裁量之事項
      ，但此項職權之行使，非得恣意為之，仍應受比例原則、
      平等原則、罪刑相當原則之支配，審酌刑法第57條所列各
      款應行注意事項及一切情狀為之，使輕重得宜，罰當其罪
      ，以符合法律授權之目的，此即所謂自由裁量權之內部界
      限（最高法院98年度台上字第4639號、97年度台上字第59
      95號、93年度台上字第3746號判決意旨參照）。
    ⒉本件被告所犯刑法第305 條恐嚇罪之法定刑為2 年以下有
      期徒刑，拘役或9 千元以下罰金。其透過通訊軟體，接續
      傳送槍支照片及即將開槍等文字予告訴人施以恐嚇，其主
      觀惡性及告訴人感受之安全威脅，應較一般言語恐嚇更為
      重大。且被告於85年、101 年、106 年及109 年間，先後
      多次因恐嚇犯行經法院判刑或由檢察官為緩起訴處分，此
      均有臺灣高等法院被告前案紀錄表在卷可稽。原審未審酌
      被告犯罪手段之高危害性，且已有多次侵害同類法益之犯
      罪紀錄，僅量處拘役30日，尚屬過輕。被告上訴指摘原判
      決量刑過重，則無理由。
  ㈡至於檢察官上訴意旨雖稱被告於調解程序時已與告訴人之祖
    父及父親接觸，且知告訴人之父親不同意賠償金額而未達成
    和解，足證被告於行為時已知告訴人為少年而對其犯罪；又
    經檢察官調閱被告與告訴人間之交通事故資料，發現事故現
    場草圖上載有告訴人之出生年月日，並經被告及告訴人簽名
    ，益徵被告行為時，已知告訴人為少年並對其犯罪，故應依
    兒童及少年福利與權益保障法第112 條第1 項規定加重其刑
    。然查，告訴人於案發時之實際年齡雖未滿18歲，但已滿17
    歲，能否從其外型確認其為未滿18歲之少年，已屬有疑。且
    18歲以上、未滿20歲之未成年人通常皆有法定代理人，即便
    已滿20歲，但或因經濟能力不足，故由家人陪同參與調解談
    判，談判期間因家長或長輩反對賠償金額而未能達成和解者
    ，亦屬合理。檢察官上訴意旨由此推認被告必然知曉告訴人
    為未滿18歲之少年，尚嫌速斷。再者，交通警察記載之交通
    事故現場草圖，僅係供警方日後製作正式調查報告時使用之
    資料，並非交予車禍當事人收執之文件，且其重點常在車禍
    雙方之動向及相關位置，故被告在其上簽名時，是否會注意
    告訴人之出生日期，並進而推認告訴人為少年？亦屬有疑。
    本院因認依現有證據仍不足以認定被告犯罪時已知告訴人為
    少年，並故意對其犯罪，因此不宜依兒童及少年福利與權益
    保障法第112 條第1 項規定加重其刑。檢察官此部分之上訴
    並無理由。
  ㈢被告上訴主張原審量刑過重及檢察官上訴認為應依兒童及少
    年福利與權益保障法第112 條第1 項規定加重被告之刑，雖
    均無理由，然原判決既有上開可議之處，即屬無可維持，應
    由本院撤銷改判。
  ㈣爰以行為人之責任為基礎，審酌被告不思以理性方式溝通解
    決糾紛，竟以傳送槍枝圖片及預告即將開槍之方法，對告訴
    人施以恫嚇，致告訴人心生畏懼，影響人身安全及社會秩序
    ，所為實有不該；惟念其事後尚能坦承犯行，並考量其前科
    紀錄（見卷附臺灣高等法院被告前案紀錄表，構成累犯部分
    不重複評價），兼衡被告自陳為高職畢業之智識程度，入監
    前從事外送員，每月收入約新臺幣1 萬元，已婚、有3 名成
    年子女、目前無工作，也無收入之生活經濟狀況（原審卷第
    38頁及本院簡上卷第62頁）等一切情狀，量處如主文第二項
    所示之刑，並諭知易科罰金之折算標準，以資懲儆。
六、不另為沒收之諭知：
    被告係使用其所有0000000000號行動電話內的LINE通訊軟體
    傳送圖片及文字訊息恐嚇告訴人，故該電話應屬供被告犯罪
    所用之物，惟該電話亦係供被告平時聯絡之工具，僅短暫用
    以犯罪，如宣告沒收，實有過苛之虞。爰依刑法第38條之2
    規定，不宣告沒收。
據上論斷，刑事訴訟法第455 條之1 第1 項、第3 項、第369 條
第1 項前段、第364 條、第299 條第1 項前段，判決如主文。
本案經檢察官李忠勳提起公訴，由檢察官潘國威到庭執行職務。
中    華    民    國    111   年    1     月    20    日
                  刑事第一庭    審判長法  官  王以齊
                                      法  官  楊宗翰
                                      法  官  粘凱庭
　
以上正本證明與原本無異。
不得上訴。
中    華    民    國    111   年    1     月    20    日
                                      書記官  黃嘉慶
　
附錄論罪法條
中華民國刑法第305條
以加害生命、身體、自由、名譽、財產之事恐嚇他人，致生危害
於安全者，處2 年以下有期徒刑、拘役或9 千元以下罰金。